【裁判字號】    99,判,817
【裁判日期】    990812
【裁判案由】    營利事業所得稅
【裁判全文】
最  高  行  政  法  院  判  決
                                       99年度判字第817號
上  訴  人  財政部臺灣省北區國稅局
代  表  人  吳自心
                           送達代收人  乙○○
被 上訴 人  光發鍍金股份有限公司
代  表  人  丙○○
訴訟代理人  丁○○○○○
            郭士功律師
            周志安律師
上列當事人間營利事業所得稅事件，上訴人對於中華民國97年8
月28日臺北高等行政法院96年度訴字第3158號判決，提起上訴，
本院判決如下：
    主  文
原判決廢棄。
被上訴人在第一審之訴駁回。
上訴審及第一審訴訟費用均由被上訴人負擔。
    理  由
一、上訴人之代表人原為陳文宗，民國（下同）99年6月30日改
    由邱政茂擔任、99年7月23日改由吳自心擔任，茲各據彼等
    擔任新任代表人具狀承受訴訟，均核無不合，應予准許。
二、緣被上訴人87年度營利事業所得稅結算申報，列報佣金支出
    新臺幣（下同）68,596,803元，經上訴人核定為0元，嗣法
    務部調查局北部地區機動工作組（下稱北機組）查認其有虛
    報佣金支出68,596,803元嫌疑，通報上訴人按所漏稅額17,1
    49,201元處1倍罰鍰17,149,200元（計至百元止，下同）。
    被上訴人申請復查，未獲變更，循序提起行政訴訟，經原審
    為「訴願決定、原處分（含復查決定）均撤銷」之判決。上
    訴人不服，聲明上訴（補徵本稅部分原法院另以96年度訴字
    第697號判決，並經本院以98年度判字第1486號維持而告確
    定）。
三、被上訴人於原審起訴主張：(一)被上訴人原經營外觀電鍍加工
    業，自83年度起開始全面轉型為各類電子資訊產品外殼之電
    磁波防制干擾處理（EMI電鍍）之專業電鍍加工廠商，為國
    際電子資訊產品大廠在國內OEM廠商提供NOTEBOOK外殼EMI電
    鍍加工之服務，而成為國內OEM廠商之協力廠商。因被上訴
    人轉型初期，國際知名度尚屬不高，乃自83年度起即與國外
    YIK CHEONG INTERNATIONAL LIMITED公司（下稱YIK公司）
    簽訂仲介合約，由YIK公司引介被上訴人予國際電子資訊產
    品大廠，再由彼等指示其國內OEM廠商，將其代工之產品交
    由被上訴人從事EMI電鍍加工，被上訴人依YIK公司所引介之
    銷售額支付仲介佣金，所付佣金金額多有尾數，自無捏造仲
    介事實之可能性，被上訴人確有支付YIK公司佣金之事實，
    自無短漏報所得額之情事，上訴人尚難依所得稅法第110條
    第1項規定裁罰。(二)上訴人昧於事實，僅憑北機組95年4月26
    日電廉八字第09501017350號函及遠東貿易服務中心駐香港
    辦事處94年1月11日港經發字第09400500420號函及案關資料
    （下稱港經發字函），以YIK公司未於港澳地區設立登記為
    由，遽認YIK公司無仲介事實。惟，YIK公司乃設立登記於薩
    摩亞地區，又已於95年即西元2006年（原判決第6頁第4行誤
    為西元2005年）2月15日解散，又其仲介上訴人之對象為美
    商戴爾電腦股份有限公司（下稱戴爾公司）、NEC公司，而
    非大眾及仁寶等電腦公司，且大眾電腦公司總經理李明坤之
    證言係有利被上訴人，上訴人未就此有利被上訴人部分一併
    注意；又戴爾公司臺灣辦事處全球採購資深經理鄭勝中陳稱
    該處無Sten Shu之人乃因其93年1月始到職，自不瞭解83年
    起仲介之情形，自不得以此為不利被上訴人之證明。另YIK
    公司87年度確有仲介之事實，被上訴人亦因此而於87年7月
    至12月成功接獲戴爾公司（產品型號：30T、31I-2及TSR8）
    之國內代工廠仁寶公司之訂單，上訴人卻認定YIK公司無仲
    介事實，所為認定顯與事實不符，並未善盡舉證責任，違反
    行政罰法第7條、本院39年判字第2號判例及75年度判字第68
    1號判決意旨。(三)依行為時營利事業所得稅查核準則（下稱
    查核準則）第6條之規定，核定之所得額應以不超過該年度
    全部營業收入依同業利潤標準核定之所得額為限，上訴人卻
    誤引93年1月2日始修正生效之查核準則第6條規定，未審酌
    本件係87年度案件，所為核定，顯有超限之情，要難謂合。
    (四)被上訴人確支付佣金與YIK公司，且年營業額亦因YIK公司
    之仲介而自83年度起逐年成長，被上訴人提出之匯款水單及
    合約等相關證物亦無造假之情，自無財政部94年1月14日台
    財稅字第09304184270號函所稱「無交易事實，以不實憑證
    列報成本費用，致虛增成本費用」之情事，故應有行為時查
    核準則第6條第1項規定之適用。上訴人依查得之資料核定被
    上訴人之營業淨利為202,657,877元，明顯超過87年度之營
    業收入淨額791,041,078元，按金屬品表面電鍍業（行業標
    準代號：2852-11）同業利潤標準淨利率11％核算之限額87,
    014,519元（791,04 1,078元×11％），從而上訴人認定被
    上訴人有虛報佣金支出而短漏報所得額，課處罰鍰17,149,2
    00元，殊有未洽，爰求為撤銷訴願決定、原處分（含復查決
    定）之判決。
四、上訴人則以：(一)佣金支出部分：(1)經查核被上訴人所提示之
    傳真往來文件，該等傳真文件僅具通知性質，訂單之爭取仍
    需被上訴人自行向該等大廠聯繫洽談，被上訴人所稱YIK公
    司仲介事實顯付之闕如，尚無具體之仲介事實可稽，上訴人
    否准認列自屬合法。(2)經查香港並無YIK公司註冊及商業登
    記資料，被上訴人主張其支付佣金予香港之YIK公司，顯無
    足採。且北機組先後約談被上訴人實際負責人江振豐及會計
    江淑惠，江振豐對於被上訴人支付佣金對象YIK公司之負責
    人、地址、相關聯繫方式、合約署名及仲介洽談過程皆語焉
    不詳，甚至實際上有無YIK公司亦無法確定，僅表明係透過
    已故香港人常光宇之引介，而取得國際大廠如戴爾公司之相
    關商機並支付佣金，更證明被上訴人提出之傳真往來文件欠
    缺證據能力。(3)北機組另約談被上訴人之銷貨廠商及戴爾公
    司臺灣辦事處人員，被上訴人之銷貨廠商均表示彼等出具說
    明書證明被上訴人確由YIK公司引介乙節，乃係應江振豐之
    請託所為，且未曾聽聞YIK公司；而戴爾公司則表示其委託
    在臺之代工廠商，有關防電磁波干擾技術並未指定由被上訴
    人施作，不曾與YIK公司有任何往來，且未經YIK公司引介而
    交被上訴人處理承作防電磁波干擾電鍍之業務等情，均足證
    被上訴人主張YIK公司有仲介事實及其確有支付佣金乙節，
    應屬虛假。(4)被上訴人又以名片陳稱戴爾公司有STEN SHU之
    人，該人係疏偉雄，並非如鄭勝中所言等語；惟查名片並未
    能證明仲介事實，況STEN SHU之說明書亦係因江振豐之請託
    而於不知情下出具，且該說明書未具有戴爾公司之印章證明
    而欠缺證明效力，此亦著實載於鄭勝中之筆錄中。再者，被
    上訴人於業經判決之相同案情87年及88年度營利事業所得稅
    訴訟程序中從未提及STEN SHU即為疏偉雄等情，足見上情係
    被上訴人臨訟補具，不足為採。(5)被上訴人提出應付佣金對
    帳單查核，該對帳單列有客戶名稱、料號、品名、日期、發
    票號碼、單價、數量及金額等欄項，經查純係被上訴人依銷
    貨發票內容明細逐筆列表以供查驗，充其量僅為銷貨之明細
    表而未能得證仲介事實。再，被上訴人曾於原法院其他相關
    案件審理中曾遞交客戶基本資料建立作業畫面供核，惟均屬
    被上訴人之內部建檔資料，其自得依本身意圖而調整建立，
    對外應無證明能力。且上開應付佣金對帳單中，僅有料號及
    品名，未有產品型號及廠商代碼之列載，與交易常情不符，
    顯係臨訟補具以符文件勾稽之要求，不足為採。(6)被上訴人
    再以薩摩亞海外有限公司回覆之「Ms Danielle Liang」出
    具設籍於薩摩亞之YIK公司已於西元2006年2月15日解散之函
    件，主張確實有YIK公司存在乙節；查該文件充其量僅能說
    明曾經有同名之YIK公司在薩摩亞解散而已，薩摩亞地區乃
    眾所皆知之紙上公司盛行之地區，任何人均可輕易於該地區
    註冊名稱為YIK之公司再予以註銷，況該文件取得日期約莫
    於北機組搜索被上訴人後1個月內，不無可疑；另江振豐先
    稱YIK公司係香港益昌公司；於行政救濟過程中復稱YIK公司
    係設籍於薩摩亞之公司，卻不能提示該公司設籍登記文件以
    實其說，所為主張無以憑採。(7)行為時查核準則第6條固規
    定「帳簿文據，其關係所得額之一部而未能提示者，依所得
    稅法施行細則第81條之規定辦理。但其核定所得額，以不超
    過當年度全部營業收入淨額依同業利潤標準核定之所得額為
    限。」，然該規定之適用，係以營利事業就關係所得額之一
    部未能提示帳簿文據以致事實不明為前提，本件系爭佣金支
    出經被上訴人提示其主張符合認定之證明文件，而上訴人亦
    就該等文件、相關人等之調查筆錄及函證查得結果，認定無
    佣金支付之仲介事實及對象存在，被上訴人係以佣金支出列
    報，增加系爭年度收入總額所應減除之營業費用，等同於課
    稅之所得額有短報之情形，自屬違反所得稅法第110條第1項
    之客觀行為。是以本件並非屬「無帳簿憑證資料」可資核實
    認列，依本院90年度判字第1377號判決意旨，乃就查得資料
    核實認列核定，即無前開查核準則第6條規定之適用。(二)罰
    鍰部分：按「納稅義務人已依本法規定辦理結算申報，但對
    依本法規定應申報課稅之所得額有漏報或短報情事者，處以
    所漏稅額2倍以下之罰鍰。」為所得稅法第110條第1項所明
    定。又「至營利事業經稽徵機關查獲無交易事實，以不實憑
    證列報成本費用，致虛增成本費用者，其性質與關係所得額
    之一部帳簿文據未提示之情形不同，應無前揭查核準則第6
    條第1項規定之適用，其短漏所得額之核定及處罰，應依所
    得稅法第110條及查核準則第112條規定辦理…。」，亦經財
    政部94年1月14日台財稅字第09304184270號函明釋在案。被
    上訴人87年度虛報佣金支出68,596,803元，上訴人據以裁罰
    17,149,200元，並無不合等語，資為抗辯。
五、原判決撤銷訴願決定及原處分，係以：(一)佣金支出係屬營利
    事業對經紀人、代理人或代銷商因介紹或代理銷售事業之產
    品或服務，而由事業支付之報酬，故有無支付佣金之必要端
    視該經紀人、代理人或代銷商有無實際提供仲介勞務為斷。
    若無實際提供仲介勞務，雖形式上具備有合約書及結匯支付
    證明，亦難謂該項支出為經營事業所必要或合理費用。另依
    民法第565條、第568條第1項規定，仲介報酬即佣金之支出
    ，係以有因居間人媒介之契約成立為前提。被上訴人主張其
    與YIK公司簽訂仲介合約，由YIK公司代為引介被上訴人予國
    際電子資訊產品大廠，再由該等大廠指示其國內OEM廠商將
    其代工之產品交由被上訴人從事電鍍加工，而支付系爭佣金
    之事實，固據提出佣金合約、應付佣金對帳單、外匯證明及
    其與YIK公司往來函件；「Ms Danielle Liang」出具設籍於
    薩摩亞之YIK公司解散函件等資料為佐。然經北機組以被上
    訴人提示YIK公司製作之90年簡易損益表上所載之中英文名
    稱及公司地址函查結果，港澳地區並無YIK公司註冊及商業
    登記之資料，觀諸YIK公司致被上訴人文件地址均載為香港
    處所，則被上訴人所稱之YIK公司究何所指，傳真文件之真
    實與否，已非無疑。況北機組先後約談被上訴人之總經理江
    振豐，雖稱係透過已故香港人常光宇之引介，而取得國際大
    廠如戴爾公司之相關商機並支付佣金云云，然其對支付佣金
    對象即YIK公司負責人、地址、相關連繫方式、合約署名及
    仲介洽談過程等，則回答語焉不詳，且直指洽談對象乃常光
    宇，又不知常光宇與YIK公司之關係，甚或YIK公司是否存在
    ，亦非其所在意；而常光宇業已死亡，已無從調查；所稱商
    機之報告核與上述佣金之定義亦係有別，則YIK公司是否確
    屬存在、被上訴人是否與之或係與常光宇成立仲介契約之合
    意，自有不明。(二)被上訴人雖執薩摩亞海外公司回覆「Ms
    Danielle Liang」者之函詢所出具之設籍於薩摩亞之YIK公
    司已於西元2006年2月15日解散之函件，主張確實有YIK公司
    存在云云，然對應江振豐之陳述，於無其他佐證之情形下，
    尚難遽認該函所稱之薩摩亞地區YIK公司即為本件被上訴人
    主張支付佣金之YIK公司；而被上訴人除該函外，復未再另
    行舉證以實其說（按被上訴人提出與YIK公司往來文件地址
    均係香港），是縱薩摩亞地區確有YIK公司於西元2006年2月
    15日解散，亦難認該YIK公司即係與被上訴人交易之YIK公司
    ，而無足為有利被上訴人之認定。(三)被上訴人之營業項目含
    各種金屬或塑膠製品鍍金加工業務、金屬或塑膠製品鍍
    金產品之買賣等，而被上訴人與YIK公司簽訂之合約乃銷售
    代理合約，並以全球電腦與通訊公司之臺灣代理人（供應商
    ）因其仲介向被上訴人購買產品之收入為佣金計算基礎，被
    上訴人並未提出YIK公司仲介其銷售金屬或塑膠製品鍍金產
    品之相關帳證資料，是上開合約（含附款）得否證明被上訴
    人與YIK公司間確有就被上訴人業務提供仲介勞務之約定，
    亦非無疑。再，觀諸被上訴人提出YIK公司之來往函件，多
    係YIK公司告知被上訴人有關NEC、Dell、Acer、Compa1（仁
    寶）Clevo.Co（藍天）等電子大廠或其代工廠之生產訊息；
    有關具體交易之成立仍有待被上訴人於取得上開商業資訊後
    ，自行經營與Dell、NEC、Compal等公司在臺OEM之關係，俾
    向原有客戶或新客戶爭取訂單，尚難憑以認定YIK公司有何
    具體仲介被上訴人與Dell、NEC等國外大廠、甚或國內如仁
    寶等代工廠交易之事實。至應付佣金對帳單、被上訴人內部
    請購單、進料驗收單暨統一發票只能證明被上訴人有與仁寶
    公司等公司交易；又外匯證明亦僅證被上訴人匯款予YIK公
    司，無從證明該款項係因YIK公司仲介而支付佣金之事實；
    又縱使被上訴人之營業額自83年起逐年成長，亦與有無系爭
    仲介事實之認定無關。(四)被上訴人代工之業主（仁寶、大眾
    公司）及戴爾公司臺灣辦事處等雖曾於91年間出具說明書表
    示被上訴人由香港商YIK公司引介取得代工業務云云，惟渠
    等員工於北機組調查時均稱：上開說明書乃被上訴人製作，
    係應被上訴人公司實際負責人江振豐之請託所為，對YIK公
    司並無所悉，國外廠商並未告知仁寶、大眾等公司YIK公司
    仲介被上訴人施作電鍍處理之事等語。另大眾公司副總經理
    李明坤於偵訊時亦稱戴爾公司委託該公司所代工產品，有關
    防電磁波干擾技術，沒有指定國內特定廠商來施作、光發公
    司承作大眾公司產品的防電磁波干擾電鍍，並非戴爾公司的
    產品，不是由YIK公司介紹等語，與戴爾公司全球採購資深
    經理鄭勝中於北機組調查時所言相符。故仁寶公司、大眾公
    司、戴爾公司名義之說明書所載內容，尚難證明YIK公司有
    仲介之事實。被上訴人主張YIK公司於系爭年度確有提供仲
    介勞務之事實尚難憑採。至證人李明坤雖於原法院另案96年
    度訴字第696號案審理中陳稱其在客戶NEC 公司會議曾聽聞
    YIK公司名稱，然亦稱因該部分非其接洽辦理，故不清楚該
    YIK公司業務等語，故其對YIK公司有無提供仲介勞務予被上
    訴人之事實自無從為證。被上訴人尚未能舉證證明香港YIK
    公司於系爭87年度確有提供仲介勞務之事實，應堪認定。(五)
    依所得稅法第83條及同法施行細則第81條第1項、行為時查
    核準則第6條、本院61年判字第198號判例意旨，關係所得額
    之一部（如費用）之帳簿文據應提示而未能提示或提示不完
    全者，倘經稽徵機關依「查得之資料」或「同業利潤標準」
    核定其所得額，則應以不超過當年度全部營業收入淨額依同
    業利潤標準核定之所得額為限，此乃基於舉重明輕之法理，
    對部分未能提示帳簿者所核定之所得額，不得超過全數未提
    示帳證者依據同業利潤標準核定之所得額，以避免已盡部分
    協力義務之納稅義務人反較完全不提供帳證之納稅義務人受
    到更為不利益之租稅不公平之產生，故設此限額之規定；且
    在有無不明的情形，雖不能證實其有，但亦不能證明其無（
    虛報），如果剔除後所核定之所得額超過同業利潤標準，亦
    違反常情；而將此種舉證不足的不利益全歸納稅義務人承受
    ，尚嫌過苛。故行為時查核準則以不超過同業利潤標準為限
    ，以求平衡，乃正確的作法。本件被上訴人固未能充分舉證
    證明香港YIK公司於系爭87年度確有提供仲介勞務之事實；
    然上訴人對於被上訴人87年度匯款予YIK公司金額與其申報
    佣金支出68,596,803元亦相符，亦查無資金回流等情，並不
    爭執，觀諸結匯支出證明，匯款用途確亦載明為「佣金支出
    」，復與被上訴人提出之系爭87年佣金支出明細及應付佣金
    對帳單相符，則被上訴人確有將系爭年度申報之佣金支出付
    予YIK公司之事實，且YIK公司既於香港金融機構開戶，縱未
    於港澳等地區辦理登記，亦難執之否定YIK公司之存在。本
    件依被上訴人提出之證據資料，固無法證實YIK公司確有仲
    介勞務之事實，得逕核定佣金支出為0元，惟參諸上揭61年
    判字第198號判例意旨，所得稅法第83條所謂之「未提示」
    帳簿文據係指全部未提示，或雖已提示而有不完全、不健全
    或不相符之情形。被上訴人所提出之證據資料，固得證明支
    付佣金68,596,803元予YIK公司之事實，惟帳簿文據尚不完
    全，故無法證明有仲介勞務之事實，尚無財政部前開94年1
    月14日函所稱「無交易事實，以不實憑證列報成本費用，致
    虛增成本費用」之情事。本件仍應有行為時查核準則第6條
    第1項規定之適用。上訴人依查得之資料，認舉證不足而逕
    予剔除後核定之營業淨利為202,657,877元，顯超過被上訴
    人87年度之營業收入淨額791,041,078元，按金屬品表面電
    鍍業（行業標準代號：2852-11）同業利潤標準淨利率11％
    核算之限額87,014,519元（791,041,078元×11％），且被
    上訴人自行申報之營業淨利為131,262,748元，尚超過上揭
    依同業利潤標準核定所得額核算之限額87,014,519元。因本
    件尚難認定被上訴人有虛報佣金支出之情事，且就被上訴人
    申報課稅之所得額與依同業利潤標準核定之所得額相較，亦
    無漏報或短報情事，自無所得稅法第110條第1項處罰規定之
    適用等，為其判斷基礎。
六、本院查：
  (一)按「判決不適用法規或適用不當者，為違背法令。」，行政
    訴訟法第243條第1項定有明文。次按「營利事業所得之計算
    ，以其本年度收入總額減除各項成本費用、損失及稅捐後之
    純益額為所得額。」、「納稅義務人已依本法規定辦理結算
    申報，但對依本法規定應申報課稅之所得額有漏報或短報情
    事者，處以所漏稅額2倍以下之罰鍰。」、「經營本業及附
    屬業務以外之費用及損失，不得列為費用或損失。」、「費
    用及損失，未經取得原始憑證，或經取得而記載事項不符者
    ，不予認定。」、「佣金支出：一佣金或手續費支出，其立
    有契約者，應與契約之約定相核對，其超出部分應予剔除。
    二……五佣金支出之原始憑證如下：…支付國外代理商
    或代銷商之佣金，應提示雙方簽訂之合約。已辦理結匯者，
    應提示結匯銀行書明匯款人及國外受款人姓名（名稱）、地
    址、結匯金額、日期等之結匯證明；未辦結匯者，應提示銀
    行匯付或轉付之證明文件。以票匯方式匯付者，應提示收款
    人確已實際收到該票匯款項或存入其帳戶之證明憑予認定。
    非屬代理商或代銷商，無法提示合約者，應於往來函電或信
    用狀載明給付佣金之約定事項。」亦為行為時所得稅法第24
    條第1項、第110條第1項、查核準則第62條、第67條第1項、
    第92條第1款及第5款第4目所明定。
  (二)本件被上訴人係經營金屬品表面電鍍、板金、烤漆製造業，
    雖主張於87年度因YIK公司之仲介而支出佣金68,596,803元
    予YIK公司，並於87年度營利事業所得稅結算申報，列報營
    業費用－佣金支出68,596,803元。然經依被上訴人所提出之
    證據查證結果，並無法證明YIK公司確實有仲介勞務之事實
    ，乃原審經調查證據行言詞辯論後依法認定之事實，原判決
    業已明確論述其事實認定之依據及得心證之理由，並無違背
    證據及經驗法則。
  (三)查，所得稅法第83條、同法施行細則第81條及行為時查核準
    則第6條規定與本院61年判字第198號判例意旨，係指納稅義
    務人就其關係所得額之一部之帳簿文據未能提出時，稅捐稽
    徵機關得就該部分依查得之資料或同業利潤標準核定其所得
    額，而非謂僅得依同業利潤標準核定其所得額而言。至行為
    時查核準則第6條第1項但書之上限規定，乃限於所得稅法施
    行細則第81條規定關係所得額之一部按同業利潤標準核定其
    所得額者，方有其適用。被上訴人87年度營利事業所得稅結
    算申報，列報營業費用－佣金支出68,596,803元，經上訴人
    剔除後核定為0元，並命補徵本稅部分之事實，原法院亦以9
    6年度訴字第697號判決，並經本院以98年度判字第1486號判
    決維持而告確定。是以，上訴人查認被上訴人有虛報佣金支
    出68,596,803元而予以剔除，核屬有據。再，被上訴人所提
    帳證資料經上訴人查核並無系爭仲介勞務存在之事實，已如
    前述，而被上訴人就己身與其一無所悉之YIK公司間並無仲
    介關係存在，YIK公司於系爭年度並無實際提供其仲介勞務
    乙事，知之甚詳，其縱有匯款至所謂YIK公司香港銀行帳戶
    ，亦不得逕以佣金支出列報當年度營業費用，被上訴人疏未
    注意及此，以上開匯款列報當年度之佣金支出，致生上開漏
    報所得額之結果，自難謂無過失。從而，上訴人審酌被上訴
    人之違章情節，並參考稅務違章案件裁罰金額或倍數參考表
    ，依所得稅法第110條第1項規定，按所漏稅額17,149,201元
    處1倍罰鍰17,149,200元，於法並無違誤。原判決竟認本件
    有行為時查核準則第6條第1項但書規定之適用，而認上訴人
    核定之營業淨利為202,657,877元，顯超過被上訴人87年度
    之營業收入淨額791,041,078元，按金屬品表面電鍍業同業
    利潤標準淨利率11％核算之限額87,014,519元，且被上訴人
    自行申報之營業淨利為131,262,748元，尚超過上揭依同業
    利潤標準核定所得額核算之限額87,014,519元。因認被上訴
    人並無虛報佣金支出之情事，亦無漏報或短報情事，而撤銷
    訴願決定與原處分，自有適用法律不當之違背法令之情事。
    上訴意旨據以指摘，求予廢棄尚非無據，又本件事證已明，
    爰依原判決所認定之事實，自行判決如主文所示。
  (四)被上訴人主張因本件而衍生其實質負責人江振豐違反商業會
    計法等刑事案件，業經臺灣桃園地方法院（下稱桃園地院）
    以97年度訴字第597號判決無罪在案，足證YIK公司亦可能設
    立於香港以外之地區，其確有仲介勞務而被上訴人確有支付
    佣金之事實云云。然本件事實業據原判決認定在案，且「刑
    事判決所認定之事實，及其所持法律上之見解，並不能拘束
    本院。本院應本於調查所得，自為認定及裁判。」、「行政
    爭訟事件並不受刑事判決認定事實之拘束。」及「行政罰與
    刑罰之構成要件雖有不同，而刑事判決與行政處分，亦原可
    各自認定事實。」本院著有44年判字第48號、59年判字第41
    0號及75年判字第309號判例足參。又於稅捐稽徵實務，有關
    營業費用中佣金支出之認列，係以有無實際仲介勞務之提供
    為斷，若無實際提供仲介勞務，則營業人雖形式上具備有合
    約書及結匯支付證明，亦難認該項支出為經營本業所需之必
    要或合理費用而准認列；且金錢給付之原因多端，縱未查得
    被上訴人匯至YIK公司之款項有回流情形，亦不能即謂該等
    款項係為支付居間報酬所支付，故被上訴人之董事兼總經理
    江振豐違反商業會計法等案件，雖經桃園地院以97年度訴字
    第597號判決無罪確定，惟依本院前揭判例意旨，行政法院
    原不受該刑事判決之拘束，而可依行政訴訟法第133條規定
    ，本於職權調查證據，依法認定事實及適用法律。再桃園地
    院97年度訴字第597號刑事判決理由五、(四)明載：「…該等
    組織所處理者係屬行政罰範疇，本質核與受罪刑法定原則規
    範之刑罰採認有異，…」等語。從而縱江振豐遭刑事判決無
    罪確定，本件亦無足為有利被上訴人之認定，被上訴人主張
    本件應受桃園地院97年度訴字第597號刑事判決認定之拘束
    ，要無足取，併予敘明。
七、據上論結，本件上訴為有理由。依行政訴訟法第256條第1項
    、第259條第1款、第98條第1項前段，判決如主文。
中    華    民    國    99    年    8     月    12    日
                    最高行政法院第七庭
                        審判長法官  藍  獻  林
                              法官  侯  東  昇
                              法官  劉  介  中
                              法官  廖  宏  明
                              法官  姜  素  娥

以  上  正  本  證  明  與  原  本  無  異
中    華    民    國    99    年    8     月    12    日
                              書記官  賀  瑞  鸞

司法院資訊處製作；財團法人民間司法改革基金會備份。
